最　高　行　政　法　院　判　決
                                      100年度判字第904號
上  訴  人　勤萬成機械有限公司
代　表　人　沈威宏
被 上訴 人　財政部高雄市國稅局(承受原財政部臺灣省南區國
            稅局岡山稽徵所業務)
代　表　人　何瑞芳
上列當事人間營業稅事件，上訴人對於中華民國99年3月31日高
雄高等行政法院98年度訴字第798號判決，提起上訴，本院判決
如下：
　　主  文
原判決關於罰鍰及該訴訟費用部分均廢棄。
廢棄部分訴願決定及原處分（復查決定）均撤銷。
其餘上訴駁回。
廢棄部分第一審及上訴審訴訟費用均由被上訴人負擔，駁回部分
上訴審訴訟費用由上訴人負擔。
　　理  由
一、緣上訴人於民國92年3月至8月間無進貨事實，卻取得山固國
    際鋼鐵股份有限公司（下稱山固公司）及萬鑫國際有限公司
    （下稱萬鑫公司）開立之不實統一發票，金額合計新臺幣（
    下同）13,314,078元，作為進項憑證申報扣抵銷項稅額，虛
    報進項稅額665,704元，案經被上訴人查獲，審理違章成立
    ，乃核定補徵營業稅額665,704元，並按所漏稅額665,704元
    處5倍之罰鍰計3,328,500元（計至百元止）。上訴人不服，
    循序提起本件行政訴訟。
二、上訴人起訴主張：（一）上訴人給付山固公司貨款，經被上
    訴人認定為資金回流之6,704,782元部分，實為訴外人李琴
    等人個人返還公司之借款，和上訴人匯給山固公司之貨款並
    無任何關聯，且李琴等人之匯款共11,129,782元，非6,704,
    782元。又新詠機械股份有限公司（下稱新詠公司）會計會
    將訴外人李琴等人之還款以山固公司之應收帳款沖銷，實係
    當時的董事長為了面子等因素沒有據實告知此些款項是民間
    借貸所致，也因此89年底之應收款項明細表才沒有應收山固
    公司之餘額。（二）另上訴人向山固公司及萬鑫公司所購之
    機器均尚安裝在工廠內，且前來上訴人處調查之稅務員並非
    機器之專業人員，並當日助理會計陳敏惠所稱之中古機器係
    指車床及攻牙機等10部機器，並非指全部之機器，被上訴人
    認定該些機器及鋼材「無發票所載價值」顯有不當。（三）
    上訴人向萬鑫公司支付之貨款，其中7,275,000元之所以會
    以現金給付，是因為當時的董事長李思本住家和萬鑫公司事
    務所都在臺北，基於便利才提現由李思本帶回臺北交付萬鑫
    公司，且李思本可能因個人短暫挪用等情形，故致提領付款
    日期和萬鑫公司實際收到貨款之日期及金額不同等語，求為
    判決撤銷訴願決定及原處分（含復查決定）。
三、被上訴人則以：（一）訴外人新詠公司於89年8月間將系爭
    貨物出售予山固公司，山固公司又於92年8月間將其中「直
    接間接複動擠型機及附屬設備」轉售予萬鑫公司。嗣新詠公
    司申請停業，山固公司股東李思本另行設立上訴人，再於92
    年3月至8月間向山固公司及萬鑫公司買回當初新詠公司出售
    予山固公司之機器、鋼板及山固公司轉售萬鑫公司之擠型機
    。因上訴人購進之車床及鋁擠型機等設備屬中古貨，並無發
    票所載價值，且上訴人支付山固公司之貨款7,971,834元，
    其中有6,704,782元由山固公司股東李琴等人匯回上訴人帳
    戶；另支付萬鑫公司之貨款7, 875,000元，其中有7,275,00
    0元係以現金支付，而未能提示其資金來源及萬鑫公司確有
    收取該部分貨款之證明文件供核，難認其有進貨事實，被上
    訴人依營業稅法第15條等規定，追繳稅款665,704元{〔（6,
    704,782元＋7,275,000元）÷（1＋5%）〕×5%}，並無不合
    。（二）且上訴人於92年3月至8月間無進貨事實，卻取得山
    固公司及萬鑫公司開立之不實統一發票，虛報進項稅額，違
    章事證明確，有應注意能注意而不注意之過失，自應受處行
    政罰。又因上訴人未於裁罰處分核定前補繳稅款及承認違章
    事實，原處分按所漏稅額665,704元處5倍罰鍰3,328,500元
    ，亦無違誤等語，求為判決駁回上訴人之訴。
四、原審斟酌全辯論意旨及調查證據之結果，以：（一）經查，
    上訴人於92年3月至4月間及同年7月及8月間，向山固公司購
    進鋼板、車床等機械設備，另向萬鑫公司購進直接間接複動
    擠型機及附屬設備一組，而取得山固公司開立之進項憑證統
    一發票11張，金額共計7,971,834元（含稅）；另取得萬鑫
    公司開立之統一發票1張，金額為7,875,000元（含稅），並
    於申報營業稅時，列報為當期銷項稅額；經被上訴人查證系
    爭貨物原為訴外人新詠公司所有，於89年8月間出售予山固
    公司，山固公司又於92年8月間將其中「直接間接複動擠型
    機及附屬設備」轉售予萬鑫公司；嗣新詠公司申請停業，山
    固公司股東李思本另行籌設上訴人公司，再於92年3月至8月
    間，向山固公司及萬鑫公司買回當初新詠公司出售予山固公
    司之機器、鋼板及山固公司轉售萬鑫公司之擠型機；且依上
    訴人財產目錄所載，上開設備之耐用年限均為5年，上訴人
    購入時已屬中古貨；另依各階段交易事證顯示，上訴人進貨
    價格高於或等於前手山固公司及萬鑫公司之進貨價格，顯不
    合商業常情。又經被上訴人就上訴人及其他關係人之交易及
    資金往來予以查證，上訴人雖於92年4月、7月及8月間匯付
    貨款7,971,834元（含稅）予山固公司，惟山固公司股東李
    琴、李思本（亦為上訴人系爭期間之代表人）及簡婉慈、許
    寶香、廖耀鑫、簡克修等人（山固公司主要進、銷貨對象之
    股東或代表人）亦於同期間匯款6,704,782元至上訴人存款
    帳戶，顯有資金回流情形；以上事實，有原處分卷附系爭統
    一發票、上訴人之營業人銷售額與稅額申報書、申報書跨中
    心查詢表（原處分卷第67頁、第211-221頁、257頁、第291
    頁）、新詠公司開立予山固公司之發票（原處分卷第106頁
    ）、山固公司與萬鑫公司間交易相關資料、發票（原處分卷
    第498、494、493頁）、新詠公司應收票據（原處分卷第105
    頁）、應收帳款明細表（原處分卷第104頁）、協議書（原
    處分卷第109頁至第110頁）、買賣合約書（原處分卷第494
    頁）、上訴人應付款明細表（原處分卷第26頁至第28頁）、
    進銷項交易對象彙加明細表（原處分卷第66頁）、存提款交
    易明細資料（原處分卷第136頁至第141頁、第157頁至第161
    頁、第163頁至第165頁、第172頁至第181頁）、李思本、沈
    威宏、陳敏惠談話筆錄（原處分卷第119頁至第120頁、第12
    7頁至第128頁、第202頁至第203頁）及刑事案件移送書（原
    處分卷第382頁至第383頁、第389頁至393頁）等項可稽。另
    支付萬鑫公司之貨款中，上訴人主張有7,275,000元係以現
    金給付，但未能舉具體事證以明，是被上訴人綜合以上事實
    ，認定山固公司及萬鑫公司開立予上訴人之統一發票，其中
    金額6,385,507元及6,928,571元，合計13,314,078元，應屬
    無進貨事實之不實發票，上訴人將之作為進項憑證申報扣抵
    銷項稅額，即有虛報進項稅額665,704元{計算式：〔（6,70
    4,782元＋7,275,000元）÷（1＋5%）〕×5%}之違章，故依
    上揭營業稅法及營業稅法施行細則之規定，除追繳上訴人所
    虛報之稅款665,704元外，並裁處5倍罰鍰3,328,500元，尚
    無不合。（二）另上訴人雖有於92年4月、7月及8月間匯付
    貨款7,971,834元（含稅）予山固公司，惟山固公司股東即
    訴外人李琴、李思本及簡婉慈、許寶香、廖耀鑫、簡克修等
    人（山固公司主要進、銷貨對象之股東或代表人）亦於同期
    間匯款6,704,782元至上訴人存款帳戶，有華南商業銀行全
    行通收存款憑條（原處分卷第326頁至第338頁）及上訴人存
    提款交易明細資料（同卷第172頁至第181頁）足憑，並且被
    上訴人已於原處分卷所附之資金回流表（同卷第269頁至第
    270頁）附理由具體說明有4筆由訴外人李思本或廖耀鑫匯回
    之資金，因匯回資金時間點未吻合，故由訴外人李琴等人所
    匯回總額11,129,782元，僅6,704,782元認定為資金回流，
    是被上訴人所提出之證據足以令人信有資金回流之情形。又
    上訴人之代表人沈威宏於被上訴人所作96年3月21日之談話
    紀錄（原處分卷第127頁至第128頁）稱「上訴人因缺乏資金
    ，乃向前任代表人李思本借款支付系爭貨款；至簡婉慈等人
    匯款至上訴人帳戶，係渠等與李思本之私人借貸，與上訴人
    無關」等語，此與訴外人李思本於被上訴人之96年3月30日
    談話紀錄（原處分卷第119頁至第120頁）稱「系爭交易係其
    於擔任上訴人之代表人時所決定，上訴人向山固公司進貨之
    資金，係向陳忠貴先行週轉；簡婉慈等人均為山固公司小股
    東，渠等匯款至上訴人帳戶，係新詠公司借用上訴人帳戶收
    受山固公司償還積欠新詠公司之貨款。」等詞互核，兩者就
    上訴人支付貨款之資金來源及訴外人簡婉慈等人匯款至上訴
    人帳戶之理由說法不一，益證上訴人此部分之主張並不足採
    。（三）上訴人所稱之機器設備其耐用年限均為5年，上訴
    人購入該機器時，已經歷3年，故應已屬中古貨無誤，並上
    訴人之受雇人會計陳敏惠於被上訴人所作95年12月12日談話
    紀錄（原處分卷第202頁至203頁）亦稱「上訴人向山固公司
    及萬鑫公司購入之機器設備為中古貨，貨價較低。」更證上
    訴人該些機器及鋼材應無發票所載價值，上訴人此部分之主
    張亦不足採。（四）復查本件上訴人主張其有支付向萬鑫公
    司購買之直接間接複動擠型機價金750萬元，可作為進項稅
    額扣抵銷項稅額，屬權利發生事實，應由主張權利發生之上
    訴人負舉證責任。系爭機器支付的金額高達7百餘萬元，依
    一般交易常情會以匯款等非現金之方式支付，以避免風險及
    保存交易憑證，上訴人以現金方式支付已違反一般交易常情
    。證人李思本於原審法院99年2月25日行準備程序時證稱「
    問：這樣表示山固已付了1千萬，有涵蓋這750萬，表示這部
    機器(指系爭機器)已付1千萬，有涵蓋這750萬，表示這部機
    器確實已經買進來，已經付清？李答：不能這樣說，山固向
    新詠買的是這堆東西，錢沒有完全給付的時候，不能切割，
    我是整個package過來。」有準備程序筆錄附原審卷可稽；
    可知，上訴人爭執之系爭機器價額750萬元是否已經全部支
    付，尚不確定。另上訴人所提出之動產時值估價報告書縱屬
    可信，至多亦僅能證明系爭機器有750萬元之價值，但並不
    能證明上訴人已經給付750萬元，是依上訴人所提出之物證
    及人證，尚不足以證明上訴人已給付750萬元，亦即上訴人
    並未盡其舉證之責，上訴人此部分之主張不足為上訴人有利
    之認定。（五）末按行為時營業稅法第51條第5款所定「虛
    報進項稅額者」，係指行為人以不實之進貨憑證作為進項稅
    額，向稅捐稽徵機關申報，無論出於故意或過失而取得不實
    進貨憑證，均應負本條違章受罰之責任，不以出於故意為限
    。查本件上訴人於92年3月至8月間無進貨事實，卻取得山固
    公司及萬鑫公司開立之不實統一發票，金額合計13,314,078
    元，作為進項憑證申報扣抵銷項稅額，虛報進項稅額665,70
    4元，已如上述，是上訴人縱無逃漏稅捐之故意，亦有應注
    意、能注意而不注意之過失至明。從而，被上訴人依據上揭
    營業稅法及營業稅法施行細則之規定，按所漏稅額裁罰上訴
    人5倍罰鍰3,328,500元，亦無不合。綜上所述，上訴人前揭
    主張皆不可採，被上訴人核定補徵稅額665,704元，並按所
    漏稅額665,704元處5倍之罰鍰計3,328,500元，並無違誤；
    復查決定及訴願決定遞予維持，亦無不合；上訴人起訴意旨
    求為均予撤銷，為無理由，應予駁回等語，資為其判斷之論
    據。
五、本院查：
 甲、上訴駁回部分（關於本稅部分）：
   （一）按「(第1項)營業人當期銷項稅額，扣減進項稅額後之
    餘額，為當期應納或溢付營業稅額。．．．(第3項)進項稅
    額，指營業人購買貨物或勞務時，依規定支付之營業稅額。
    」行為時加值型及非加值型營業稅法（下稱營業稅法）第15
    條第1項、第3項定有明文。又「本法第51條第5款所定虛報
    進項稅額，包括依本法規定不得扣抵之進項稅額、無進貨事
    實及偽造憑證之進項稅額而申報退抵稅額者。」同法施行細
    則第52條第1項亦有明文。（二）上訴意旨主張：原判決駁
    回上訴人之訴，其理由無非以上訴人所購買之機器為中古貨
    ，其價格高於或等於前手，即認為不合商業常情。惟上訴人
    向山固公司買入之500噸鋁擠型機及向萬鑫公司買入之直接
    間接複動式擠型機，雖然由新詠公司出售起算已3年左右，
    但這3年內未曾安裝運作自無折舊問題，折舊應以上訴人購
    入安裝試車完成開始，原判決之認定依法有違乙節。經查：
    上訴人雖稱其以15,092,223元買進系爭鋼板及機器設備，惟
    上訴人向山固公司購買之系爭鋼板及設備，係山固公司於89
    年間向新詠公司購進；向萬鑫公司購買之系爭設備，係山固
    公司向新詠公司購進後，轉售萬鑫公司。依上訴人財產目錄
    所載，上開設備之耐用年限均為5年，是該等設備迄上訴人
    購入時，已屬歷經3年折舊之中古貨。又上訴人會計陳敏惠
    於95年12月12日於被上訴人調查時之談話紀錄（原處分卷第
    202頁至203頁）稱「上訴人向山固公司及萬鑫公司購入之機
    器設備為中古貨，貨價較低。」故被上訴人以上訴人之進貨
    價格較高於或等於前手山固公司及萬鑫公司之進貨價格，顯
    不合商業常情，乃認定其購入之設備無發票所載價值，原判
    決予以維持，經核與證據及經驗法則均無違，自屬可採。上
    述上訴意旨仍稱上述機器3年內未曾安裝運作自無折舊問題
    ，折舊應以上訴人購入安裝試車完成開始云云，無非係其一
    己之歧見，核與常情有悖，亦與證人陳敏惠之供述不符，自
    無可採。（三）上訴意旨復以：原處分及原判決因山固公司
    股東李琴等人曾匯款給上訴人，即認為係上訴人給付給山固
    公司之貨款回流。惟李琴、簡婉慈等人雖曾匯款給本公司，
    但不能因該等人中有某些人曾具有山固公司之股東身分，即
    認定係屬資金回流，原審當本於職權向相對之當事人（匯款
    人及山固公司）查證清楚，查明山固公司於上訴人付款後是
    否有資金流出情形。何況該等匯給上訴人的錢是陸續匯入11
    ,129,782元，怎能其中隨意抓出一部分6,704,782元，即認
    為是資金回流；原判決取證認定事實顯屬違法云云。經查：
    上訴人雖曾於92年4月、7月及8月間匯付貨款7,971,834元（
    含稅）予山固公司，惟山固公司股東即訴外人李琴、李思本
    及簡婉慈、許寶香、廖耀鑫、簡克修等人（山固公司主要進
    、銷貨對象之股東或代表人）亦於同期間匯款6,704,782元
    至上訴人存款帳戶，有華南商業銀行全行通收存款憑條（原
    處分卷第326頁至第338頁）及上訴人存提款交易明細資料（
    同卷第172頁至第181頁）足憑，並且被上訴人已於原處分卷
    所附之資金回流表（同卷第269頁至第270頁）附理由具體說
    明有4筆由訴外人李思本或廖耀鑫匯回之資金，因匯回資金
    時間點未吻合，故由訴外人李琴等人所匯回總額11,129,782
    元，僅6,704,782元認定為資金回流，是被上訴人所提出之
    證據足以令人信有資金回流之情形。又上訴人之代表人沈威
    宏於被上訴人所作96年3月21日之談話紀錄稱「上訴人因缺
    乏資金，乃向前任代表人李思本借款支付系爭貨款；至簡婉
    慈等人匯款至上訴人帳戶，係渠等與李思本之私人借貸，與
    上訴人無關」等語，此與訴外人李思本於被上訴人之96年3
    月30日談話紀錄稱「系爭交易係其於擔任上訴人之代表人時
    所決定，上訴人向山固公司進貨之資金，係向陳忠貴先行週
    轉；簡婉慈等人均為山固公司小股東，渠等匯款至上訴人帳
    戶，係新詠公司借用上訴人帳戶收受山固公司償還積欠新詠
    公司之貨款。」等詞互核，兩者就上訴人支付貨款之資金來
    源及訴外人簡婉慈等人匯款至上訴人帳戶之理由說法不一，
    益證上訴人此部分之主張並不足採等情，業經原判決詳述其
    得心證之理由，並就上訴人主張何以不可採，詳加指駁在案
    。前述上訴意旨猶對原審取捨證據認定事實之職權行使，加
    以指摘，難認以此認原判決有違背法令情事。（四）末查上
    訴人主張其有支付向萬鑫公司購買之直接間接複動擠型機價
    金750萬元，可作為進項稅額扣抵銷項稅額，屬權利發生事
    實，應由主張權利發生之上訴人負舉證責任。系爭機器支付
    的金額高達7百餘萬元，依一般交易常情會以匯款等非現金
    之方式支付，以避免風險及保存交易憑證，上訴人以現金方
    式支付已違反一般交易常情。次查上訴人自90年設立後至92
    年間，與萬鑫公司僅有此筆交易，依其92年度營利事業所得
    稅結算申報應付帳款明細表（原處分卷第26頁至第28頁）所
    載，截至92年底止，對萬鑫公司之應付帳款餘額尚有2,534,
    500元，顯與其主張貨款已於92年12月付清等語不符。又查
    沈威宏及李思本於被上訴人初查階段之談話紀錄均稱「上訴
    人支付萬鑫公司之現金貨款係透過李思本轉交，並無簽收證
    明」，然於復查時又補提示萬鑫公司出具之收據，前後說詞
    不一，且上開收據並無經手人簽名，已難謂為真實。況提示
    領取現金付款之存摺資料與萬鑫公司提示之收款明細表（原
    處分卷第510頁）所載現金收款之次數、日期、金額及買賣
    合約書所載付款時點均不相符。又其雖已提示付款帳戶領現
    紀錄及萬鑫公司收款收據，惟其銀行存款帳戶之存提紀錄與
    帳載並不相符等情，業經被上訴人依據卷內資料答辯甚詳，
    核與事實相符，自屬可採。故上訴意旨仍以：因上訴人向萬
    鑫公司購買機械之貨款含稅金額共計7,875,000元，其中7,2
    75,000元，已經萬鑫公司出具收據，原判決以該收據無經手
    人簽名而不予承認。然上訴人已盡協助調查澄清之責任，提
    供依一般商業慣例所能拿到之資料供核，收據上有公司章，
    有負責人章，即使沒有特別標示經手人，並不因而使收據失
    真。故本案原判決諸多僅憑片面臆測，即作為認定事實之基
    礎，自有違證據法則。又原判決指出上訴人就其主張之事實
    ，應負舉證之責任，亦違反行政程序法第36條及行政訴訟法
    第125條第1項規定等語，依上開說明，核無足取。（五）綜
    上，原審斟酌全辯論意旨及調查證據之結果，就本稅部分，
    將原決定及原處分均予維持，駁回上訴人此部分之訴，核無
    違誤。上訴論旨，仍執前詞，指摘此部分原判決違背法令，
    求予廢棄，為無理由，應予駁回。
  乙、廢棄部分（關於罰鍰部分）：
    按「營業人違反本法後，法律有變更者，適用裁處時之罰則
    規定。但裁處前之法律有利於營業人者，適用有利於營業人
    之規定。」為營業稅法第53條之1所明定。該法條所稱之「
    裁處」，應包括訴願及行政訴訟之決定或判決（參照本院89
    年9月份第1次庭長法官聯席會議決議）。本件被上訴人據以
    裁罰之營業稅法第51條第5款「納稅義務人，有左列情形之
    一者，除追繳稅款外，按所漏稅額處1倍至10倍罰鍰，並得
    停止其營業……五、虛報進項稅額者。」之規定，業於99年
    12月8日修正公布（行政院100年1月31日院臺財字第1000005
    685號令定自100年2月1日施行）為：「納稅義務人，有左列
    情形之一者，除追繳稅款外，按所漏稅額處5倍以下罰鍰，
    並得停止其營業……五、虛報進項稅額者。」，即其罰鍰倍
    數較修正前之規定為低，有利於納稅義務人，依前揭營業稅
    法第53條之1之規定，本件關於裁罰部分即應適用99年12月8
    日修正公布之營業稅法第51條第5款規定，被上訴人未及適
    用，原判決亦未及糾正，自有適用法規不當之違法。上訴意
    旨求為廢棄，雖未以此指摘，但此為本院應依職權調查之事
    項，仍應認此部分之上訴有理由。又因裁罰倍數涉及被上訴
    人之裁量權，故將原判決關於罰鍰部分廢棄，並將該部分之
    訴願決定及原處分（復查決定）均撤銷，由被上訴人另為適
    法之處分。
六、據上論結，本件上訴為一部有理由，一部無理由。依行政訴
    訟法第255條第1項、第256條第1項、第259條第1款、第98條
    第1項前段，判決如主文。
中　　華　　民　　國　　100　 年　　6　　 月　　2　　 日
                    最高行政法院第五庭
                        審判長法官　藍　獻　林
                              法官　廖　宏　明
                              法官　姜　素　娥
                              法官　林　文　舟
                              法官　胡　國　棟

以  上  正  本  證  明  與  原  本  無  異
中　　華　　民　　國　　100　 年　　6　　 月　　2　　 日
　　　　　　　　　　　　　　　書記官　彭　秀　玲